【裁判字號】    99,訴,124
【裁判日期】    991019
【裁判案由】    違反毒品危害防制條例
【裁判全文】
臺灣花蓮地方法院刑事判決               99年度訴字第124號
公  訴  人  臺灣花蓮地方法院檢察署檢察官
被      告  丙○○
選任辯護人  張照堂律師（法律扶助基金會指派）
上列被告因違反毒品危害防制條例案件，經檢察官提起公訴（98
年度偵字第1253號），本院判決如下：
    主  文
丙○○犯如附表所示之罪，各處如附表所示之刑。應執行有期徒
刑柒年。扣案之行動電話壹支（含 0000000000號SIM卡壹張）沒
收之。未扣案之販賣毒品所得共計新臺幣陸仟元，均沒收之，如
全部或一部不能沒收時，以其財產抵償之。
被訴販賣第二級毒品與丁○○、甲○○部分，均無罪。
    事  實
一、丙○○曾於民國88年間因違反毒品危害防制條例案件，經本
    院於89年 5月21日以88年度訴字第395號判決判處有期徒刑4
    年2月確定，於94年7月10日因縮刑期滿執行完畢。詎仍不知
    悔改，意圖營利，基於販賣第 2級毒品安非他命之犯意，以
    0000000000號行動電話為販毒之聯絡工具，分別為下列犯行
    ：
(一)於98年 1月間，在宜蘭市某汽車旅館，以每次新臺幣（下同
    ）1,000元之價格，販賣並交付安非他命與簡志函，共2次。
(二)於98年3月26日4時8分55秒及同日4時15分49秒，乙○○以妻
    子李亭慧所申請之0000000000號行動電話，撥打丙○○上開
    行動電話，2人約在丙○○位於宜蘭市○○路19巷5弄43號住
    處附近交易，由丙○○販賣並交付4,000元之安非他命1包予
    乙○○，並向乙○○收取4,000元。
二、案經花蓮縣警察局花蓮分局報請臺灣花蓮地方法院檢察署檢
    察官偵查起訴。
    理  由
壹、程序事項
(一)按被告以外之人於審判外之言詞或書面陳述，除法律有規定
    者外，不得作為證據，刑事訴訟法第159條第1項定有明文。
    次按被告以外之人於偵查中向檢察官所為之陳述，除顯有不
    可信之情況者外，得為證據，刑事訴訟法第159條之 1第2項
    定有明文。查證人丁○○、甲○○、乙○○警詢時之陳述，
    係被告丙○○以外之人於審判外之陳述，屬傳聞證據，被告
    之辯護人於本院準備程序時爭執其等證據能力，是其等此部
    分之陳述，應認無證據能力，惟仍得作為彈劾證人於本院審
    理時所為陳述之憑信性，合先敘明。
(二)又按被告以外之人於偵查中向檢察官所為之陳述，除顯有不
    可信之情況者外，得為證據，第159條之1第 2項定有明文。
    查證人乙○○於檢察官依法訊問並命具結之證詞，本院審酌
    其於陳述時之外在環境及情況，並無顯有不可信之情況，從
    而此部分之證述，有證據能力。
貳、有罪部分：
一、被告坦承於98年1月間，在宜蘭市某汽車旅館販賣第2級毒品
    安非他命與簡至函2次之犯行，亦不否認於98年3月26日上午
    有販賣安非他命與乙○○，惟辯稱：伊並不知乙○○全名為
    何，然當日有販賣毒品與綽號「阿丙」之人，而當日乙○○
    與綽號「阿丙」之人撥打行動電話與伊之時間同一，只是行
    動電話號碼不同而已，應為乙○○當時使用多支電話與伊聯
    絡所致。而伊販賣毒品與「阿丙」部分，業於本院98年度訴
    字第 235號審理並經判決有罪，則本件起訴伊販賣毒品與乙○○之部分，與前案販賣毒品與「阿丙」之行為，應為同一
    案件云云。經查：
(一)販賣安非他命與簡志函部分：
    被告以每次1,000元之代價，販賣安非他命與簡志函2次之犯
    行，業經被告於偵查及本院審理時均坦承不諱（見98年度偵
    字第3724號卷，下稱偵2724號卷，第 6-7頁；本院99年度訴
    字第124號卷，下稱本院124號卷，第 170頁），核與證人簡
    志函於警詢時指述情節大致相符（見警卷第 49-50頁），足
    為補強證據，堪以擔保被告自白之真實性，是其該 2次犯行
    應堪認定。
(二)販賣安非他命與乙○○部分：
  1.證人乙○○於偵訊時具結證稱：0000000000號行動電話為妻
    子李亭慧所申請，而由其所使用，98年3月26日4時許其以上
    開電話撥打至丙○○所使用之0000000000號行動電話，購買
    安非他命4,000元，於打完第2通電話後，便在丙○○位於宜
    蘭市○○路之租屋處附近交易等語（見偵2724號卷第 19-20
    頁），參以被告上開行動電話之通訊監察譯文，證人乙○○
    分別於98年3月26日4時8分55秒及同日4時15分49秒以000000
    0000號之行動電話與被告聯絡2次（見98年度他字第287號偵
    卷，下稱偵 287號卷，第12頁），足見證人乙○○確以上開
    行動電話號碼聯絡被告，並於當日4時15分49秒以第2通電話
    聯繫後，被告隨即販賣安非他命與證人乙○○。
  2.被告雖辯稱該次犯行與本院98訴字第 235號判決販賣與「阿
    丙」之行為為同一案件，然檢視被告與證人乙○○聯繫之通
    訊監察譯文，2人於98年3月26日4時8分55秒之對話內容為：
    「乙○○：喂。被告：喂。乙○○：回來了嗎？被告：剛回
    來。乙○○：你在哪裡？被告：在家裡。乙○○：我過去家
    裡。被告：是要大的朋友還是小的朋友？乙○○：我到了跟
    你說。被告：如果是欠帳的就不用了。乙○○：不是啦，你
    緊張什麼。被告：不是緊張！這人家寄的我先跟你說一下。
    乙○○：對啦」，隨即於同日 4時15分49秒再次聯繫，通話
    內容為：「乙○○：喂。被告：喂。乙○○：我跟你說，我
    這邊4張啦，另外那個...你聽的懂嗎？被告：我知道。乙○○：你可以出來我到了。被告：喔..好」（見偵 257號卷第
    13 頁），而本院98訴字第235號判決中論以被告販賣毒品與
    「阿丙」之通訊監察記錄，該「阿丙」係以0000000000號行
    動電話與被告聯繫， 2人於98年3月26日6時53分13秒之對話
    內容為：「阿丙：喂。被告：喂。阿丙：不好意思那麼早打
    給你。被告：不會啦。阿丙：現在有嗎？被告：好啊來啊..
    家裡啊。阿丙：一樣那邊是嗎？被告：對啊」，於同日 6時
    53分13秒再次電話聯絡：「阿丙：我到了。被告：喔。阿丙
    ：我拿2,000就好。被告：喔..好啦。」（見偵257號卷第14
    頁），證人乙○○與「阿丙」聯絡被告之時間相隔 2小時，
    二人說話之口氣、約定購買安非他命之金額均顯有不同，再
    觀諸通訊監察譯文內容，證人乙○○與「阿丙」分別於99年
    3月26日4時15分49秒及同日 6時53分13秒與被告聯繫時，出
    現在被告租處附近，顯見二人分別與被告電話聯繫後，隨即
    與被告碰面交易毒品成功，而被告亦自承當日僅販賣毒品給
    「阿丙」 1次（見本院124號卷第171頁），足證證人乙○○
    與「阿丙」確為不同之人。故被告辯稱販賣安非他命與乙○○之部分，與前案販賣安非他命與「阿丙」之犯行為同一案
    件，並非事實，不足採信。
  3.綜上所述，被告販賣安非他命與證人乙○○之部分事證明確
    ，且非前案判決效力所及，應依法論科。
二、論罪科刑部分：
(一)查被告行為後，毒品危害防制條例第4條第2項業經修正施行
    ，修正前該項之法定行為無期徒刑或 7年以上有期徒刑，得
    併科7百萬元以下之罰金；修正後除罰金部分調高為1千萬元
    ，其餘則均相同。另同條例第 17條第1項供出毒品來源，因
    而破獲之規定，由「得減輕其刑」，修正為「減輕或免除其
    刑」；同條例第17條並增列第2項，規定被告犯同條例第4條
    至第 8條之罪時，於偵查及審判中均自白者，減輕其刑。而
    被告就販賣毒品與簡志函部分之犯行，於偵查及審理中均自
    白犯罪，已如前所述，是此部分自以修正後所增列之毒品危
    害防制條例第17條第 2項規定有利於被告，另被告有供出毒
    品來源，並因而破獲（詳如後述），故亦以適用修正後之同
    條例第17條第 1項規定必減輕或免除其刑對被告有利，是被
    告所犯 3罪，經新舊法整體比較適用結果，均以適用修正後
    即裁判時之毒品危害防制條例對被告為較為有利，依刑法第
    2 條第 1項但書之規定，均應適用修正後即裁判時之毒品危
    害防制條例。
(二)核被告所為，均係犯毒品危害防制條例第4條第2項之販賣第
    2 級毒品罪。被告持有第 2級毒品進而販賣之，其持有之低
    度行為應為販賣之高度行為所吸收，均不另論罪。被告所犯
    上開 3罪，犯意各別，行為互殊，應予分論併罰。被告前曾
    於88年間因違反毒品危害防制條例案件，經本院以88年度訴
    字第395號判決判處有期徒刑4年2月確定，於94年7月10日因
    縮刑期滿執行完畢等情，有臺灣高等法院被告前案紀錄表 1
    份在卷可參，其受徒刑之執行完畢後， 5年以內故意再犯本
    件有期徒刑以上之罪，均為累犯，除法定刑為無期徒刑部分
    依法不得加重外，各應依刑法第47條第1項規定加重其刑。
    被告就事實欄一(一)部分，於偵查及審判中均自白犯行，爰
    均適用毒品危害防制條例第17條第 2項之規定，減輕其刑；
    又被告為警查獲後，供出其毒品來源，使警得以確定其毒品
    來源，並進而查獲，分別經臺灣宜蘭地方法院檢察署檢察官
    提起公訴或偵辦中，此有宜蘭縣政府警察局宜蘭分局98 年7
    月10日警蘭偵字第0982008699號函附筆錄、臺灣宜蘭地方法
    院檢察署檢察官98年度偵字第3412號起訴書、宜蘭縣政府警
    察局98年8月4日警少字第0981019388號函附資料在卷可稽（
    參本院98年度訴字第235號卷，下稱本院第235號卷，第57頁
    、第107頁、本院98年度第288號卷第39-138頁），且經承辦
    警員李宗燦、李文鵬於本院另案審理時到庭證述無訛（參本
    院第235號卷第129-131頁），是均依毒品危害防制條例第17
    條第 1項之規定減輕其刑，並先就累犯加重後減輕或遞減其
    刑。
(三)爰審酌被告國中畢業之智識程度，不思以正當途徑獲取金錢
    ，無視於國家杜絕毒品危害之禁令，竟以販賣毒品圖不法所
    得，足以使購買施用者導致生理及心理毒害，形成生理成癮
    性及心理依賴性，戕害國民身心健康，危害社會治安，被告
    販賣毒品之所得等一切情狀，各量處如附表所示之刑，及定
    其應執行之刑，以示懲儆。被告於另案扣押供本件犯罪所用
    之行動電話1支（含 0000000000號行動電話SIM卡1張），係
    被告所有，業據被告於本案審理時供承在卷（見本院卷第17
    0頁），應依毒品危害防制條例第19條第1項規定宣告沒收之
    。被告各次販賣毒品所得共計 6,000元，應依毒品危害防制
    條例第19條第 1項規定宣告沒收之，如全部或一部不能沒收
    時，以其財產抵償之。
參、無罪部分：
一、公訴意旨略以：被告基於販賣第 2級毒品安非他命之犯意，
    以所持用之0000000000號行動電話做為聯絡工具，分別於：
    (一)98年3月底某日，在花蓮縣花蓮市凱頓汽車旅館，販賣1
    公克之安非他命與丁○○；(二)於98年初某日，在宜蘭市宜
    蘭有線電視公司旁，販賣安非他命與甲○○ 2次，每次販賣
    金額7,000元，因認被告上開行為涉犯毒品危害防制條例第4
    條第2項之販賣第2級毒品罪嫌。
二、按犯罪事實應依證據認定之，無證據不得認定其犯罪事實；
    又不能證明被告犯罪者，應諭知無罪之判決，刑事訴訟法第
    154條第2項、第301條第1項分別定有明文。再按認定不利於
    被告之事實，須依積極證據，苟積極證據不足為不利於被告
    事實之認定時，即應為有利於被告之認定（最高法院30年上
    字第816號判例意旨參照）。
三、公訴意旨認被告涉犯上開販賣第 2級毒品安非他命之犯行，
    無非係以證人丁○○、甲○○於警詢中證述渠等有向被告購
    買毒品等語為主要論據。訊據被告堅詞否認有何上開犯行，
    辯稱：(一)伊至花蓮市凱頓汽車旅館與潘永富見面，並轉讓
    安非他命與潘永富，之後丁○○才至凱頓汽車旅館，而丁○○之安非他命是向潘永富拿的，伊並無販賣安非他命與丁○○；(二)98年初某日，伊與甲○○、簡文雄於宜蘭市宜蘭有
    線電視公司旁碰面，伊一次轉讓安非他命與簡文雄與甲○○
    ，並無販賣安非他命與甲○○，而伊轉讓安非他命與簡文雄
    之部分亦業經前案判決等語。經查：
(一)販賣安非他命與丁○○部分：證人丁○○於98年 6月30日警
    詢時固證稱：於98年 3月底，撥打丙○○0000000000號行動
    電話與丙○○聯絡，並於花蓮市凱頓汽車旅館向他購買安非
    他命 1公克等語（見警卷第41頁），惟於本院審理時改口證
    稱：當時伊至凱頓汽車旅館與綽號「阿富」之人購買安非他
    命，到場的時候丙○○剛好在場，伊並無跟丙○○講什麼話
    ；警詢時伊有跟警察說安非他命是跟「阿富」買的，沒有跟
    丙○○買過藥，是警察問伊有沒有沒看到丙○○，是不是這
    個人，伊才說是等語（見本院124號卷第120-122頁），就其
    是否向被告購買安非他命部分，前後證述不一，且相差甚鉅
    。
(二)販賣安非他命與甲○○部分：證人甲○○於98年7月9日警詢
    時固證稱：伊於監獄服刑時認識丙○○，98年初，伊於宜蘭
    市宜蘭有線電視公司旁向丙○○購買2至3次安非他命，每次
    數量約1至2公克，每次購買金額7,000元至8,000元不等，每
    次都是伊主動打電話給丙○○聯絡買毒事宜等語（見警卷第
     44-45頁）；然於本院審理時翻供證稱：伊只有跟丙○○接
    觸過 1次，那次係由伊與丙○○聯繫，想請丙○○先拿一些
    藥給伊使用，並開車載簡文雄及呂保忠與丙○○碰面，丙○○於現場丟了一小包給簡文雄後，伊就開車走了，並無拿錢
    給丙○○，而安非他命是 3個人一起在伊住處用掉的，警詢
    時因伊正處於毒品戒斷狀態，意識不清楚，警察寫什麼伊都
    說好等語（見本院 124號卷第130、132-135頁），就交易方
    式是轉讓或販賣，及販賣次數等情前後證述截然不同，已難
    採信孰為真實，是無法單憑證人甲○○於警詢之證述而認被
    告確有販賣安非他命與證人甲○○。
四、綜上所述，證人丁○○、甲○○關於渠等向被告購買安非他
    命之證詞，存有上開瑕疵，且亦無其他證據足以佐證補強，
    故難徒憑渠等於警詢之證詞，遽認被告有何販賣安非他命與
    渠等之犯行，故本件依公訴人所舉證據資料，均尚不足以達
    到通常一般之人均不致有所懷疑，而得確信被告有此部分犯
    行，揆諸前揭法條規定及判例說明，即不得遽為有罪之認定
    ，應諭知被告無罪之判決。
據上論斷，應依刑事訴訟法第299條第1項前段、第301條第1項，
毒品危害防制條例第4條第 2項、第17條第1項、第2項、第19 條
第1項，刑法第11條、第2條第 1項但書、第47條第1項、第51 條
第5款，判決如主文。
本案經檢察官林英正到庭執行職務。
中    華    民    國    99    年    10    月    19    日
                  刑事第三庭    審判長法  官  李世華
                                      法  官  湯國杰
                                      法  官  吳育汝
以上正本證明與原本無異。
如不服本判決應於收受送達後10日內向本院提出上訴書狀，並應
敘述具體理由。其未敘述上訴理由者，應於上訴期間屆滿後20日
內向本院補提理由書(均須按他造當事人之人數附繕本)「切勿逕
送上級法院」。
中    華    民    國    99    年    10    月    19    日
                                      書記官
附錄本案論罪科刑法條：
毒品危害防制條例第4條第2項：
製造、運輸、販賣第二級毒品者，處無期徒刑或 7年以上有期徒
刑，得併科新臺幣1千萬元以下罰金。
附表
┌──────┬───────────────────┐
│     犯行   │               論罪科刑               │
├──────┼───────────────────┤
│事實欄一(一)│販賣第二級毒品，共貳罪，均累犯，各處有│
│            │期徒刑貳年捌月。扣案之行動電話壹支（含│
│            │0000-000000號SIM卡壹張）沒收之。未扣案│
│            │之販賣第二級毒品所得各新臺幣壹仟元，沒│
│            │收之，如全部或一部不能沒收時，以其財產│
│            │抵償之。                              │
├──────┼───────────────────┤
│事實欄一(二)│販賣第二級毒品，累犯，處有期徒刑肆年。│
│            │扣案之行動電話壹支（含0000-000000號SIM│
│            │卡壹張）沒收之。未扣案之販賣第二級毒品│
│            │所得新臺幣肆仟元沒收之，如全部或一部不│
│            │能沒收時，以其財產抵償之。            │
└──────┴───────────────────┘

司法院資訊處製作；財團法人民間司法改革基金會備份。
